臺北高等行政法院裁定　　　　　　　　　　　　　　　九十年度訴字第六六一二號
　　原　　　告　瑞山營造事業有限公司
　　代　表　人　甲○○原名蔡.
　　訴訟代理人　丙○○
　　被　　　告　財政部臺灣省北區國稅局
　　代　表　人　林吉昌（局長）
　　訴訟代理人　乙○○
右當事人間因營利事業所得稅事件，原告不服財政部中華民國九十年十二月二十五日
台財訴字第○九○○○二五四七二號訴願決定，提起行政訴訟，本院裁定左：
　　主  文
原告之訴駁回。
訴訟費用由原告負擔。
　　理  由
一、按提起訴願，以有行政處分之存在為前提要件；所謂行政處分者，係指行政主體
    ，基於職權，就具體事件，所為發生公法上法律效果之單方行政行為而言，至行
    政機關所為單純事實之敘述（或事實通知）或理由之說明，既不因該項敘述或說
    明而生何法律上之效果者，自非行政處分，人民即不得對之提起訴願，最高行政
    法院（改制前為行政法院）四十四年判字第十八號、六十二年裁字第四十一號著
    有判例可資參照。
二、本件原告民國（下同）八十四年度營利事業所得稅結算申報，經被告核定課稅所
    得額為新台幣四六、三一三、一一○元，原告不服，申請復查結果，未准變更，
    提起訴願、再訴願，遞遭決定駁回，又提起行訴訴訟，經最高行政法院八十九年
    度判字第七三四號判決：「原告之訴駁回」確定，復提起再審，亦經最高行政法
    院於九十一年四月十二日以九十一年度判字第五三八號判決：「再審之訴駁回」
    在案。茲原告在再審之訴未判決前，於九十年三月十六日向被告陳情確認被告原
    核定處分無效，經被告於九十年三月二十八日以北區國稅法第九○一一二二五○
    號函復：「貴公司（即原告）對八十四年度營利事業所得稅提出陳情乙節，該陳
    情主張業經復查、訴願、再訴願、最高行政法院判決原告之訴駁回，依稅捐稽徵
    法第三十四條規定，本件行政訴訟業已確定，應無行政程序法第一百十三條之適
    用，且貴公司亦以相同主張提起再審之訴，俟獲再審之訴判決後，當依其意旨辦
    理」。查被告上開公函，係告知原告八十四年度營利事業所得稅業經循序行政爭
    訟之事實述及理由說明，非屬行政處分，訴願決定以程序不合，不予受理，自
    無不合。原告於起訴狀案由欄記載：「為八十四年度營利事業所得稅事件，經依
    行政程序法於九十年四月九日提起訴願在案，迄今已有六個月有餘，已逾法定作
    成決定期間，茲依行政訴訟法第四條第一項規定提起訴訟。」原告經通知復未到
    庭，又參照原告九十一年一月四日補充理由狀記載，原告所提撤銷之訴，即不合
    法。又原告聲明確認原處分無效部分，依其起訴理由記載：依行政程序法第一百
    十三條規定，請求確認原處分無效。而事實欄內記載：原告八十四年度帳簿憑證
    ，於「送交」稅務代理人查核簽證時，因貨運公司誤送而滅失．．．依營利事業
    所得稅查核準則第十一條第四項規定，不應依同業利潤標準核定當期所得稅，被
    告竟以之核定，訴請確認其處分為無效等語，顯見原告所提訴訟為原處分違法之
    訴訟，並非確認原處分無效之訴。退步言，縱然原告所提係確認原處分無效之訴
    ，因原處分已經最高行政法院確定判決認定並未違法，原告就同一事實再提起確
    認無效之訴，亦難認有確認判決之法律上利益存在，即不得再提起確認原處分無
    效之訴，應予駁回。
三、綜上所述，本件訴訟不合法，應予駁回，其他起訴程式不合部分，已無另通知補
    正必要，併此明。
四、依行政訴訟法第一百零七條第一項第十款、第一百零四條，民事訴訟法第九十五
    條、第七十八條，裁定如主文。
中　　　華　　　民　　　國　　九十一　　年　　　七　　　月　　二十六　　日
                 　　　　　 臺 北 高 等 行 政 法 院  第 一 庭
                                           審 判 長  法  　官　王立杰
                                         　          法  　官　闕銘富
                                         　          法  　官　黃本仁
右為正本係照原本作成。
如不服本裁定，應於送達後十日內向本院提出抗告狀（須按他造人數附繕本）。
中　　　華　　　民　　　國　　九十一　　年　　　七　　　月　　二十六　　日
  　　　　　　　　　　　　　　　　　　　　　　　　　 書 記 官　姚國華
